【裁判字號】    92,交上易,376
【裁判日期】    920603
【裁判案由】    過失傷害
【裁判全文】
臺灣高等法院臺南分院刑事判決            九十二年度交上易字第三七六號    Ｇ
      上  訴  人  臺灣臺南地方法院檢察署檢察官
      上  訴  人
      即  被  告  甲  ○  ○
右上訴人因被告過失傷害案件，不服臺灣臺南地方法院九十二年度交易字第九號中華
民國九十二年三月二十日第一審判決（起訴案號：臺灣臺南地方法院檢察署九十一年
度偵字第一一八二一號），提起上訴，本院判決如左：
      主      文
上訴駁回。
甲○○緩刑貳年。
      事      實
一、甲○○於民國九十一年十月三日晚間，駕駛車牌號碼ＳＶ─８２９８號自小貨車
    ，沿台南市○○路○段由北往南方向行駛，於同日晚間十一時十五分許，行經安
    明路二段西濱高幹一０二號前之道路修理地段時，本應注意汽車行駛時，駕駛人
    應遵守行車速率限制，依標誌或標線之規定行進，並應注意車前狀況，隨時採取
    必要之安全措施，且行經道路修理地段時，應減速慢行，作隨時停車之準備，而
    依當時夜間有照明、天候晴、路面乾燥、無缺陷、無障礙物、視距良好等情形，
    客觀上並無不能注意之情事，其能注意竟疏未注意該路段南向北車道已因道路施
    工而封閉，僅留北向南車道以活動式水泥護欄區隔供雙向通行，其同向快車道已
    臨時劃供對向來車行駛並已設有速限三十公里標誌之車前狀況，未採取減速慢行
    並作隨時停車之準備，反以時速七十公里之高速超速急馳，致其自小貨車車頭撞
    及路中分向之活動式水泥護欄，並致其中二座水泥護欄擦滑至北向車道上，適乙○○駕駛車牌號碼Ｃ９─３２１７號自小客車搭載丙○○自對向駛來，乙○○本
    有遵守行車速率限制，依標誌或標線之規定行進之義務，且應注意行經道路修理
    地段時，應減速慢行，作隨時停車之準備，而依當時情形，客觀上又無不能注意
    之情事，其能注意竟亦疏未注意該處為速限三十公里之道路修理地段，未減速慢
    行並作隨時停車之準備，反以時速六、七十公里之高速超速急馳，迨其發現行向
    車道上有遭甲○○撞滑偏向之水泥護欄阻道時，已閃煞不及而迎面撞上，造成坐
    在同車右後座之丙○○因反應不及而撞上前座椅，並因之受有右側肱骨遠端粉碎
    移位性骨折之傷害。車禍事故發生後，台南市警察局交通隊員警據報到場處理，
    在警員尚不知何人為肇事車輛之駕駛人前，甲○○主動表示其為駕駛人並自首犯
    行，接受裁判。
二、案經丙○○訴由台南市警察局第三分局報請臺灣台南地方法院檢察署檢察官偵查
    起訴。
      理      由
一、訊據被告甲○○（下稱被告）對於右開時、地發生碰撞分向水泥護欄，造成告訴
    人丙○○（下稱告訴人）所乘坐之自小客車因之撞上護欄而受傷之事實坦承不諱
    ，核與告訴人丙○○、證人乙○○於警偵訊及原審審理時之指證述情節相符，復
    有道路交通事故調查報告表、奇美醫學中心診斷證明書各一紙、台南市警察局舉
    發違反道路交通管理事件通知單影本二紙及道路交通事故現場蒐證照片十四幀在
    卷可資佐證。
二、按汽車行駛時，駕駛人應注意車前狀況，並隨時採取必要之安全措施；其行車速
    度，應依標誌或標線之規定；行經道路修理地段時，應減速慢行，作隨時停車之
    準備，道路交通安全規則第九十四條第三項、第九十三條第一項、同項第三款分
    別有明文。查被告及證人乙○○均合法考領駕照，俱為有駕駛經驗之人，對於上
    開交通安全規則自均知之甚稔，俱為其等應注意之事項，而肇事當時係夜間有照
    明、天候晴、施工路段、路面柏油、南向北車道路面施工封閉、北向南車道以活
    動式水泥護欄區隔供雙向通行、路面乾燥、無缺陷、無障礙物、視距良好、速限
    三十公里，有前開道路交通事故調查報告表可考，據此判斷，足見依當時狀況被
    告及證人乙○○客觀上並無不能注意之情狀。是被告應注意能注意竟疏未注意上
    開路段南向北車道已因道路施工而封閉，僅留北向南車道以活動式水泥護欄區隔
    供雙向通行，其同向快車道已臨時劃供對向來車行駛，且已有設立速限三十公里
    標誌之車前狀況，未採取減速慢行並作隨時停車之準備，反以時速七十公里之高
    速超速急馳，致路中分向之水泥護欄遭其撞及而擦滑至北向車道上，適證人乙○○駕駛自小客車搭載告訴人自對向駛來，亦應注意能注意而疏未注意該處為速限
    三十公里之道路修理地段，未減速慢行並作隨時停車之準備，反以時速六、七十
    公里之高速超速急馳，致撞上已偏向阻道之水泥護欄並造成坐在車內之告訴人因
    之受傷而肇事，被告及證人乙○○自有違前開規定之注意義務，其二人均顯有過
    失。而本件經送臺灣省台南區車輛行車事故鑑定委員會鑑定結果，亦認「甲○○
    駕駛小貨車，行經施工道路，超速行駛，未注意車前狀況，閃避失當，為肇事原
    因」，有該委員會南鑑字第九二００八八號鑑定意見書一份在卷可憑，雖該會就
    乙○○部分未審究其有無超速行駛之因素，而認定乙○○無肇事原因，容有未洽
    ，惟其認定被告有肇事原因則與本院前開調查所得並無二致。而證人乙○○雖因
    違反上開注意義務而與有過失，然本件車禍既係被告之過失併合發生，被告之過
    失罪責仍不能因此解免。又被告之過失行為與告訴人所受上開傷害之間，顯有相
    當因果關係，亦無疑義。從而，本件事證已甚明確，被告之過失傷害犯行，堪以
    認定。
三、核被告所為係犯刑法第二百八十四條第一項前段之過失傷害罪。又其肇事後未被
    有偵查權之公務員或機關發覺其為犯嫌前，留在事故現場向到場處理之警員自承
    犯行，進而接受裁判，此業經被告供明在卷可按，且有道路交通事故調查報告表
    其上之事故現場圖載明可考，被告行為合乎自首之要件，應依刑法第六十二條前
    段規定減輕其刑。原審審酌被告之品行、應負過失責任之程度、造成告訴人傷害
    之結果及被告犯罪後之態度等一切情狀，適用刑法第二百八十四條第一項前段、
    第六十二條前段、第四十一條第一項前段，罰金罰鍰提高標準條例第一條前段、
    第二條，量處拘役五十日，並諭知易科罰金之折算標準，經核其認事用法，均無
    不合，量刑亦稱妥適。被告上訴意旨認原審量刑過重，及公訴人未具上訴理由，
    ，而指摘原判決不當，為無理由，均應予駁回。
四、查被告未曾受有期徒刑以上刑之宣告，有卷附臺灣高等法院被告全國前案紀錄表
    可查，於原審判決後已與告訴人達成和解，有調解筆錄在卷足稽，其經此偵審教
    訓，應知警惕諒無再犯之虞，本院認所宣告之刑，以暫不執行為適當，併諭知緩
    刑二年，以勵自新。
據上論斷，應依刑事訴訟法第三百六十八條，刑法第七十四條第一款，判決如主文。
本案經檢察官王碧霞到庭執行職務。
中    華    民    國      九十二      年      六      月      三        日
                                  臺灣高等法院臺南分院刑事第三庭
                                      審判長法官  黃    崑    宗
                                            法官  林    勝    木
                                            法官  葉    居    正
右正本證明與原本無異。
不得上訴。
                                      法院書記官  陳    嘉    琍
中    華    民    國      九十二      年      六      月      九        日
附錄法條：
刑法第二百八十四條第一項前段：
因過失傷害人者，處六月以下有期徒刑、拘役或五百元以下罰金。


司法院資訊處製作；財團法人民間司法改革基金會備份。
